【裁判字號】    97,訴,1540
【裁判日期】    980624
【裁判案由】    給付扣押款
【裁判全文】
臺灣臺南地方法院民事判決              97年度訴字第1540號
原      告  旺懋實業股份有限公司
法定代理人  丁○○
訴訟代理人  戊○○
                        之11.
            甲○○
被      告  亞獵士科技股份有限公司
法定代理人  丙○○
訴訟代理人  乙○○
上列當事人間請求給付扣押款事件，經本院於民國98年6月10日
言詞辯論終結，判決如下：
    主  文
原告之訴駁回。
訴訟費用新臺幣柒仟玖佰參拾元由原告負擔。
    事實及理由
一、原告起訴主張：
  (一)緣原告與訴外人名億營造有限公司（下稱名億公司）因給付
    貨款強制執行事件，依據執行名義，名億公司應給付原告新
    臺幣（下同）721,734元，有本院所發97年度司促字第9249
    號支付命令可證。復於97年7月本院民事執行處已發97年度
    執字第52234號執行命令，禁止名億公司收取第三人即被告
    在721,734元範圍內之債權。惟被告對該執行命令聲明異議
    ，謂名億公司於被告處之工程若經結算，訴外人名億公司已
    無工程款項可供本院扣押。惟查被告於97年1月11日對本院
    96年度執全字第3312號及96年度執全字第3858號假扣押執行
    事件，聲明異議中略謂訴外人名億公司於被告處尚保留工程
    尾款936,610元未給付名億公司，因此被告前後之異議顯有
    矛盾，復未舉證，以實其說，顯難認為真實。為此，爰依強
    制執行法第120條第2項提起本件訴訟等語。
  (二)並聲明：被告應給付名億公司721,734元，及自起訴狀繕本
    送達被告翌日起至清償日止，按週年利率百分之6計算之利
    息，並由原告代為受領。原告願供擔保，請准宣告假執行。
二、被告則抗辯：
  (一)被告熔煉廠新建工程合約總價款違6千5百萬元，被告已支付
    名億公司6150萬元，另外尚有未施工部分（地下道、守衛室
    前廣場預拌混凝土）及短作部分（原估價廠房寬度37米寬，
    實作35米寬）應扣除，及鋁門窗部分之工程款已於另案台灣
    高等法院台南分院以98年度上易字第52號判決被告應給付訴
    外人陳戊川，非給付予名億公司），故被告已未積欠名義公
    司工程款。
  (二)被告只有收過本院97年度執字第52234號執行扣押命令，在
    此之前並未收受其他針對本件工程款之扣押命令。因此，被
    告於96年、97年間向名億公司支付工程款，並未違反扣押效
    力。
  (三)本院96年9月所發96年度執全字第3312號執行命令，係針對
    名億公司對第三人亞獵士航太科技股份有限公司（以下簡稱
    亞獵士航太公司）之工程款債權，並非名億公司對被告公司
    之債權，被告公司與亞獵士航太公司係屬不同之2家公司，
    名億公司承攬之工程亦屬不同，亞獵士航太公司並有於97年
    1月4日具狀聲明異議。
  (四)並聲明：駁回原告之訴及其假執行之聲請。
三、兩造不爭執事項：
  (一)原告曾於96年9月26日向本院民事執行處聲請對名億公司為
    假扣押裁定，並聲請假扣押執行名億公司對被告公司之工程
    款債權。
  (二)原告嗣97年7月9日持其對名億公司之執行名義（本院97年度
    司促字9249號支付命令）向本院聲請扣押名億公司對被告之
    工程款債權，經本院於97年7月14日核發南院雅97執吉字第
    52234號執行命令在案，經被告公司於97年8月11日具狀聲明
    異議略以名億公司之工程若經結算，已無工程款可供扣押等
    語。
  (三)被告公司與亞獵士航太公司為不同之2家公司，本件亞獵士
    熔煉廠新建工程亦非亞獵士航太公司發包之工程。
  (四)名億公司承攬之亞獵士熔煉廠新建工程，截至本件言詞辯論
    終結前，被告並未積欠名億公司工程款。
四、兩造爭執之事項：(一)原告可否代位名億公司請求被告給付名
    億公司工程款，而由原告代為受領？(二)被告是否有違背假扣
    押效力將工程款給付予名億公司？
五、得心證之理由：
  (一)按就債務人對於第三人之金錢債權為執行時，執行法院應發
    扣押命令禁止債務人收取或為其他處分，並禁止第三人向債
    務人清償；次按債務人怠於行使其權利時，債權人因保全債
    權，得以自己之名義，行使其權利，強制執行法第115條及
    民法第242條前段固定有明文。惟扣押命令經送達執行債務
    人、第三債務人之後，債務人即不得向第三債務人請求清償
    ，亦不得受領其清償，則債權人雖代位債務人對於第三債務
    人行使工程款請求權，惟債務人之工程款請求權既經執行法
    院發扣押命令而不得行使，則債權人代位請求第三債務人給
    付債務人工程款，而由伊代位受領，應同受扣押命令之拘束
    而無從行使。（最高法院81年台上字第504號判決參照）。
    經查，本院民事執行處對被告所核發之97年7月14日南院雅
    97執吉字第52234號執行命令，為「禁止」名億公司在原告
    聲請執行之債權金額範圍內收取對被告之工程款債權或為其
    他處分，被告亦「不得」對名億公司清償之扣押命令，嗣因
    被告具狀聲明異議後，執行法院乃通知原告提起本件訴訟，
    本院並未對被告續發收取或移轉命令，則原告除無從取得直
    接向被告請求對自己為給付之權利之外，且因名億公司對被
    告之工程款債權已經執行法院扣押，名億公司亦無權以自己
    名義逕要求被告為給付，原告自亦無從以債權人之名義請求
    被告給付，故原告提起本件訴訟主張代位名億公司向被告請
    求給付工程款，並由原告代為受領一節，揆諸前揭說明，顯
    不足採。
  (二)至原告主張伊於96年9月間日曾聲請假扣押名億公司對被告
    之工程款債權等語，經核閱本院96年度執全字第3858號民事
    假扣押執行卷宗結果，原告確有於96年9月26日聲請對被告
    公司為假扣押裁定，並已依假扣押裁定所示提供擔保聲請就
    名億公司對被告之工程款債權為假扣押執行（案列本院96年
    度執全字第3858號），惟執行法院將該事件併由另案假扣押
    執行案件辦理（本院96年度執全字第3312號），然查，經調
    閱該96年度執全字第3312號假扣押執行卷可知，該事件係假
    扣押執行名億公司對「亞獵士航太公司」之工程款債權，並
    非名億公司對被告公司之工程款債權，被告復主張其與「亞
    獵士航太公司」非屬同一公司，施作之工程亦不同等語，原
    告亦不爭執上情，則原告所聲請之本院96年度執全字第3858
    號所欲扣押之工程款債權與另案本院96年度執全字第3312號
    假扣押之工程款債權並不相同，自無從併案執行，是本件名
    億公司對被告之工程款債權自不在併案執行範圍內。被告抗
    辯伊於97年7月始收受本院執行命令，在此之前並未收受「
    假扣押」執行命令，伊向名億公司陸續付款至97年1月份為
    止，並未違背執行命令一節，應屬有據。
六、綜上所述，原告依民法第242條之規定，代位名億公司請求
    被告給付工程款721,734元，並由原告代為受領，因受扣押
    效力所及，無從行使；另原告主張被告違背假扣押效力給付
    工程款予名億公司，亦無可採，已如前述，則原告之主張均
    不足取，應予以駁回。原告既受敗訴判決，則其假執行之聲
    請，已失所依附，應併予駁回。
七、本件判決結果已明，兩造其餘之攻擊或防禦方法，經本院斟
    酌後，認為均與判決之結果不生影響，自無逐一詳予論駁之
    必要，併此敘明。
八、末按法院為終局判決時，應依職權為訴訟費用之裁判；又訴
    訟費用，由敗訴之當事人負擔，民事訴訟法第87條第1項、
    第78條分別定有明文。本件原告之訴為無理由，訴訟費用即
    第一審裁判費7,930元應由被告負擔，爰判決如主文第3項所
    示。
中    華    民    國    98    年    6     月    24    日
                  民事第三庭  法  官  蔡雅惠
以上正本係照原本作成。
如對本判決上訴，須於判決送達後20日內向本院提出上訴狀（應
附繕本）。
中    華    民    國    98    年    6     月    24    日
                              書記官  詹書瑋


司法院資訊處製作；財團法人民間司法改革基金會備份。
